臺灣高雄地方法院刑事裁定　　　　　110年度單禁沒字第269號
聲　請　人　臺灣高雄地方檢察署檢察官
被　　　告　洪聖祺（已歿）




上列被告因違反槍砲彈藥刀械管制條例等案件，經檢察官聲請單
獨宣告沒收（110 年度聲沒字第205 號），本院裁定如下：
    主  文
扣案如附表編號1至11所示之物，均沒收之。
其餘聲請駁回。
    理  由
一、聲請意旨略以：被告洪聖祺違反槍砲彈藥刀械管制條例等案
    件，業經本院以110 年度訴字第234 號判決公訴不受理確定
    。惟扣案如附表所示之物品，均係違禁物，爰依刑法第38條
    第1 項及第40條第2 項規定，聲請單獨宣告沒收等語。
二、按違禁物，不問屬於犯罪行為人與否，沒收之；違禁物或專
    科沒收之物得單獨宣告沒收，刑法第38條第1 項、第40條第
    2 項分別定有明文。復按毒品危害防制條例第18條第1 項前
    段之規定，應予沒收銷燬之毒品，以經查獲之第一、二級毒
    品為限。又毒品依其成癮性、濫用性及對社會危害性，共分
    為四級，上開條例並就製造、運輸、販賣、意圖販賣而持有
    、以非法方法使人施用、引誘他人施用及轉讓不同等級之毒
    品等行為，分別定其處罰。然鑑於第三、四級毒品均係管制
    藥品，特於同條例第11條之1 明定無正當理由，不得擅自持
    有；第18條第1 項後段復規定查獲之第三、四級毒品，無正
    當理由而擅自持有者，沒入銷燬之。從而，依同條例第18條
    第1 項後段應沒入銷燬之毒品，專指查獲施用或持有（未成
    罪）之第三、四級毒品而言；倘係查獲製造、運輸、販賣、
    意圖販賣而持有、以非法方法使人施用、引誘他人施用或轉
    讓第三、四級毒品，既屬同條例相關法條明文規定處罰之犯
    罪行為，即非該條項應依行政程序沒入銷燬之範圍。再同條
    例對於查獲之製造、運輸、販賣、意圖販賣而持有、以非法
    方法使人施用、引誘他人施用及轉讓第三、四級毒品之沒收
    ，並無特別規定，如其行為已構成犯罪，則該毒品即屬不受
    法律保護之違禁物，應回歸刑法之適用，依刑法第38條第1
    項之規定沒收之，始為適法（最高法院96年度台上字第728
    號、98年度台上字第2889號判決意旨參照）。又按槍砲彈藥
    刀械管制條例第4 條第1 項第1 款、第2 款所列槍砲、彈藥
    ，包括其主要組成零件，非經中央主管機關許可，不得製造
    、販賣、運輸、轉讓、出租、出借、持有、寄藏或陳列，同
    條例第4 條第2 項、第5 條亦分別定有明文。是以，具有殺
    傷力之各式槍砲、彈藥均係未經許可不得持有之物，應屬刑
    法所稱之違禁物。又子彈如經試射擊發，剩餘彈殼、彈頭，
    因不再具有子彈之功能，已非違禁物（最高法院94年度台上
    字第3195號判決意旨參照）。
三、經查：
( 一) 被告前違反槍砲彈藥刀械管制條例等案件，因其業於民國
    110 年3 月23日死亡，經本院以110 年度訴字第234 號判決
    公訴不受理確定等情，有上開刑事判決書及被告個人戶籍資
    料查詢結果各1 份在卷可憑，自堪認定。
( 二) 而上開案件扣得如附表編號1 所示之手槍1 支，經送鑑定
    結果，認上開手槍（槍枝管制編號：0000000000，係改造手
    槍，由仿半自動手槍製造之槍枝，換裝土造金屬槍管而成，
    擊發功能正常，可供擊發適用子彈使用，認具殺傷力等情，
    有內政部警政署刑事警察局107 年5 月11日刑鑑字第000000
    0000號鑑定書（見偵一卷第56至57頁）附卷可佐，堪認上開
    扣案物品，確為槍砲彈藥刀械管制條例所列槍砲，而屬違禁
    物無訛，揆諸前揭說明，不問屬於犯罪行為人與否，應予宣
    告沒收之。從而，聲請人此部分聲請單獨宣告沒收，核無不
    合，應予准許。
( 三) 另扣案如附表編號2 至11所示之物，則均檢出含第三級毒
    品愷他命成分乙節（驗餘淨重及純質淨重等數據，均詳如附
    表所示），有高雄市立凱旋醫院107 年5 月1 日高市凱醫驗
    字第52935 號濫用藥物成品檢驗鑑定書可佐（偵二卷第23至
    24頁），堪認被告持有逾量之第三級毒品，故上開物品即屬
    不受法律保護之違禁物，應依刑法第38條第1 項、第40條第
    2 項之規定宣告沒收。又盛裝上開第三級毒品之包裝袋、包
    裝瓶，因其上殘留第三級毒品，無從與包裝完全析離，屬毒
    品之一部分，爰併予宣告沒收。至鑑定時取樣部分，因於檢
    驗後已耗盡不存，該部分毋庸再為沒收之諭知，併此敘明。
    是聲請人就此部分聲請單獨宣告沒收，經核於法亦無不合，
    亦應准許。
( 四) 至聲請人就如附表編號12所示之子彈3 顆，亦併為聲請宣
    告沒收等語。惟本件扣案之子彈4 顆，於偵查中雖經送鑑定
    ，結果如下：( 一) 認均係非制式子彈，由金屬彈殼組合直
    徑約8.9mm 金屬彈頭而成，採樣1 顆試射，可擊發，認具殺
    傷力等語，同有上開內政部警政署刑事警察局鑑定書附卷可
    稽。惟於本院審理時，將上開剩餘未試射子彈3 顆，再送內
    政部警政署刑事警察局鑑定，經試射後，均可擊發，認均具
    殺傷力等情，亦有該局107 年8 月20日刑鑑字第1070077674
    號函覆鑑定結果附卷可參（見本院107 年度訴字第497 號卷
    第33頁）在卷可憑，可知上開扣案如附表編號12所示之剩餘
    子彈3 顆，已全數經鑑定試射而喪失子彈之結構，已非屬違
    禁物，自無須依上開規定宣告沒收。是聲請人此部分聲請，
    為無理由，應予駁回。
據上論斷，應依刑事訴訟法第455 條之36第1 項前段、第2 項，
刑法第38條第1 項、第40條第2 項規定，裁定如主文。
中    華    民    國   111    年    1     月    20    日
                  刑事第七庭    法  官  林柏壽
以上正本證明與原本無異。
如不服本裁定，應於送達後5日內，向本院提出抗告狀。
因疫情遲誤不變期間，得向法院聲請回復原狀。
中    華    民    國   111    年    1     月    20    日
                                書記官  李宗諺
附表：
┌─┬───────┬───────────────┬───────┐
│編│扣案物名稱    │鑑定結果                      │備註          │
│號│              │                              │              │
├─┼───────┼───────────────┼───────┤
│1 │改造手槍1支   │槍枝管制編號：0000000000，係改│依刑法第38條第│
│  │              │造手槍，由仿半自動手槍製造之槍│1 項之規定宣告│
│  │              │枝，換裝土造金屬槍管而成，擊發│沒收。        │
│  │              │功能正常，可供擊發適用子彈使用│              │
│  │              │，認具殺傷力。                │              │
├─┼───────┼───────────────┼───────┤
│2 │白色結晶1 包（│愷他命（檢驗後淨重2.359 公克，│依刑法第38條第│
│  │含包裝袋）    │驗前總純質淨重約1.918 公克）  │1 項之規定宣告│
├─┼───────┼───────────────┤沒收。        │
│3 │白色結晶1 包（│愷他命（檢驗後淨重2.408 公克，│              │
│  │含包裝袋）    │驗前總純質淨重約1.667公克）   │              │
├─┼───────┼───────────────┤              │
│4 │白色結晶1 包（│愷他命（檢驗後淨重4.070 公克，│              │
│  │含包裝袋）    │驗前總純質淨重約3.224公克）   │              │
├─┼───────┼───────────────┤              │
│5 │白色結晶1 包（│愷他命（檢驗後淨重4.248 公克，│              │
│  │含包裝袋）    │驗前總純質淨重約3.376公克）   │              │
├─┼───────┼───────────────┤              │
│6 │白色結晶1 包（│愷他命（檢驗後淨重4.245 公克，│              │
│  │含包裝袋）    │驗前總純質淨重約3.385公克）   │              │
├─┼───────┼───────────────┤              │
│7 │白色結晶1 包（│愷他命（檢驗後淨重8.209 公克，│              │
│  │含包裝袋）    │驗前總純質淨重約6.348公克）   │              │
├─┼───────┼───────────────┤              │
│8 │白色結晶1 包（│愷他命（檢驗後淨重8.356 公克，│              │
│  │含包裝袋）    │驗前總純質淨重約6.745公克）   │              │
├─┼───────┼───────────────┤              │
│9 │白色結晶1 包（│愷他命（檢驗後淨重0.332 公克，│              │
│  │含包裝袋）    │驗前總純質淨重約0.249公克）   │              │
├─┼───────┼───────────────┤              │
│10│白色結晶1 包（│愷他命（檢驗後淨重2.433 公克，│              │
│  │含包裝袋）    │驗前總純質淨重約2.062 公克）  │              │
├─┼───────┼───────────────┤              │
│11│白色結晶1 包（│愷他命（檢驗後淨重9.017 公克，│              │
│  │含包裝袋）    │驗前總純質淨重約6.935公克）   │              │
├─┼───────┼───────────────┼───────┤
│12│子彈3顆       │未經試射之子彈3 顆，再送鑑定，│原具殺傷力，但│
│  │              │均經試射，均可擊發，認具殺傷力│因經鑑驗試射而│
│  │              │。                            │裂解，已喪失子│
│  │              │                              │彈之結構及功能│
│  │              │                              │，而非違禁物，│
│  │              │                              │故均不再宣告沒│
│  │              │                              │收。          │
└─┴───────┴───────────────┴───────┘